臺北高等行政法院判決
　　　　　　　　　　　　　　　　　　 93年度簡字第01159號
原　　　告　翁財記食品股份有限公司
代　表　人　甲○○
被　　　告　財政部臺灣省北區國稅局
代　表　人　許虞哲（局長）住同上
送達代收人　乙○○
上列當事人間因營利事業所得稅事件，原告不服財政部中華民國
93年7月27日台財訴字第09300186350號訴願決定，提起行政訴訟
。本院判決如下：
    主  文
原告之訴駁回。
訴訟費用由原告負擔。
    事  實
一、事實概要：原告民國（下同）85年度營利事業所得稅結算申
    報，經法務部調查局北部地區機動工作組（下稱調查局北機
    組）會同桃園縣稅捐稽徵處及被告人員共同審查搜索查扣之
    相關帳證，發現原告漏報「租賃收入」576,000元，致短漏
    報所得額328,320元（本件原核誤按個人租賃所得核課，扣
    除43%必要費用計得，基於依行政法院判例62判298號釋示，
    不得為更不利之決定，維持原核定），案經被告審理違章成
    立，乃核定補徵稅額82,080元，並依所得稅法第110條第1項
    規定，按所漏稅額處1倍之罰鍰82,000元（計至百元止）。
    原告不服，申請復查，未獲變更，提起訴願，旋遭訴願決定
    駁回，遂向本院提起行政訴訟。
二、兩造聲明：
  (一)原告聲明：
    1.訴願決定及原處分均撤銷。
    2.訴訟費用由被告負擔。
　(二)被告聲明：
    1.駁回原告之訴。
    2.訴訟費用由原告負擔。
三、兩造之爭點：
　(一)原告主張之理由：
    1.有關調查局北機組查扣之原告與承租人楊金澔訂立之租賃
      契約（租期自85年10月1日起至91年9月30日止，每月收取
      租金11萬元），僅係1份草約，於訂立草約後當日即刻回
      報原告，同日再另定新約，每月租金由10萬1千元調降為
      每月5萬元，後因楊金澔財務困難無法正常給付租金，僅
      收取第1個月租金5萬元及押金10萬元後即未續付租金，直
      至86年底經協調才以現金1次付清1年60萬元租金，此有切
      結書、發票及存摺資料可查；且承租人楊金澔確實未如草
      約租到91年9月30日，雙方實未按該草約履行。
    2.有關調查局北機組查扣之原告與承租人鍾美雯訂立之租賃
      契約（租期自84年10月1日起至89年9月30日止，每月收取
      租金5萬5千元），僅係1份草約，於訂立草約後當日即刻
      回報原告，同日再另定新約，每月租金由5萬3千元調降為
      每月2萬元，租金以現金給付，亦有切結書、發票可查。
    3.因該2份租約之條件事後均有變更，致被告誤認原告逃漏
      稅，實有誤會，則所謂按漏報稅額處1倍罰鍰即亦失所附
      麗，應予廢棄。
  (二)被告答辯之理由：
    1.補徵營利事業所得稅部分：
      (1)按「營利事業應保持足以正確計算其營利事業所得額之
        帳簿憑證及會計紀錄。」「營利事業所得之計算，以其
        本年度收入總額減除各項成本費用、損失及稅捐後之純
        益額為所得額。」為所得稅稅法第21條及第24條所明定
        。
      (2)原告於85年9月13日與承租人楊金澔訂立租約：租期自
        85年10月1日起至91年9月30日止，每月收取租金11萬元
        ，當年度計收取租金33萬元，經扣原告於86年12月15日
        補開立60萬元（自85年10月1日起至91年9月30日止12個
        月，平均每月5萬元）之統一發票，屬85年度收入計3個
        月即15萬元，換言之，當年度短漏報租賃收入18萬元，
        有租賃契約、統一發票等附卷可稽。
      (3)原告於84年8月22日與承租人鍾美雯訂立租約：租期自
        84年10月1日起至89年9月30日止，每月收取租金5萬3千
        元，85年度原告計收取63萬6千元租金，惟原告每月只
        開立2萬元統一發票1年合計24萬元，經扣除已開立統一
        發票部分，85年度短漏報租賃收入計396,000元。
      (4)原告於85年度合計短漏報租賃收入576,000元，並經原
        告87年1月2日於調查局北機組之調查筆錄及依扣押物編
        號011之1租賃契約編製原告涉嫌逃漏租賃明細表，原告
        亦親自簽名，坦承已收取前揭租賃收入無誤，附案可稽
        ，經被告核定應補本稅為82,080元。並就漏稅額按所得
        稅法第110條第1項規定處罰鍰82,000元。
      (5)復查階段，原告補提示承租人楊金澔、鍾美雯等2人88
        年8月26日及88年8月7日之切結書，該二份切結書敘述
        因承租、出租人雙方協議變更租金給付金額，其中承租
        人楊金澔部分，變更後每月租金為5萬元，另承租人鍾
        美雯部分，變更後每月租金為2萬元，除指出均以現金
        交付租金外，並無其他具體事證如資金流程，以證明其
        切結書內所述為真實；原告雖嗣後主張何以承租人楊金
        澔之租金由每月110,000元調降為每月5萬元，另承租人
        鍾美雯租金調降為每月為2萬元，乃因楊金澔財務困難
        無法正常給付租金，僅收取第1個月租金5萬元及押金10
        萬元後即未收取租金，直至86年底經協調才以現金1次
        付清1年60萬元租金等情；又與鍾美雯所訂定租金契約
        ，僅係一份草約，於訂立草約後當日即刻回報原告，同
        日再另定新約，每月租金由5萬3千元調降為每月2萬元
        ，租金亦均以現金給付等語，上開陳述，有原告管理部
        經理甲○○於92年1月22於被告所作談話筆錄可稽，惟
        查原告分別與二位承租人楊金澔及鍾美雯訂定出租契
        約，且在不同時間訂定（相隔1年），結果均為先立草
        約後再立後約（同1天），草約與後約既同1天訂定，其
        承租範圍卻有不相同情形，有違常情．原告提示中國
        信託商業銀行活期存摺（86.11.17$300,000）及第一商
        業銀行活期存摺（86.11.06$300,000），與承租人楊金
        澔88年8月26日立具切結書所稱於86年底以現金一次支
        付予原告600,000元顯不相符。
    2.罰鍰部分：
      (1)按「納稅義務人應於每年二月二十日起至三月底止，填
        具結算申報書，向該管稽徵機關，申報其上一年度內營
        利事業收入總額之項目及數額」、「納稅義務人已依本
        法辦理結算申報，但對依本法規定應申報課稅之所得額
        有漏報或短報情事者處以所漏稅額兩倍以下之罰鍰。」
        為行為時所得稅法第71條第1項及所得稅法第110條第1
        項所明定。
      (2)本件原告於辦理85年度營利事業所得稅結算申報時，漏
        報未列成本租賃收入576,000元，其事實及理由已如前
        述，經被告核定應補本稅為82,080元，另就違反所得稅
        法第71條第1項規定，按同法第110條第1項規定處罰鍰
        82,000元，揆諸首揭法條規定，原處分並無違誤。
    3.原告起訴意旨並無新主張及新事證，按「當事人主張事實
      須負舉證責任，倘其所提出之證據不足為其主張事實之證
      明，自不能認其主張之事實為真實。」為前行政法院36年
      判字第16號判例所明示，是原告主張委無可採，原處分並
      無不合，請予維持。綜上論述﹐原處分、復查決定、訴願
      決定並無違誤，請准如答辯之聲明判決。
    理  由
一、行政訴訟法第229條第1項所定適用簡易程序之數額，業經司
    法院以92年9月17日院台廳行一字第23681號令增至新台幣20
    萬元，並定於93年1月1日實施。本件原告爭執之金額未逾新
    台幣20萬元，自應適用簡易程序事件，爰不經言詞辯論為判
    決，合先敘明。
二、補徵稅額部分：
  (一)按「營利事業應保持足以正確計算其營利事業所得額之帳簿
    憑證及會計紀錄。」、「營利事業所得之計算，以其本年度
    收入總額減除各項成本費用、損失及稅捐後之純益額為所得
    額。」及「稽徵機關進行調查或復查時，納稅義務人應提示
    有關各種證明所得額之帳簿、文據；其未提示者，稽徵機關
    得依查得之資料．．．核定其所得額。」分別為行為時所得
    稅稅法第21條、第24條及第83第1項條所明定。
  (二)查本件原告85年度營利事業所得稅結算申報，經調查局北機
    組會同桃園縣稅捐稽徵處及被告人員共同審查搜索查扣之相
    關帳證，查得：(1)原告於85年9月13日與承租人楊金澔訂立
    租約，租期自85年10月1日起至91年9月30日止，每月收取租
    金11萬元，當年度計收取租金33萬元，經扣原告於86年12
    月15日補開立60萬元（自85年10月1日起至91年9月30日止12
    個月，平均每月5萬元）之統一發票，屬85年度收入計3個月
    即15萬元，換言之，當年度短漏報租賃收入18萬元，有租賃
    契約、統一發票等附卷可稽。(2)原告於84年8月22日與承租
    人鍾美雯訂立租約，租期自84年10月1日起至89年9月30日止
    ，每月收取租金5萬3千元，85年度原告計收取63萬6千元租
    金，惟原告每月只開立2萬元統一發票1年合計24萬元，經扣
    除已開立統一發票部分，85年度短漏報租賃收入計396,000
    元。合計原告85年度短漏報租賃收入576,000元，案經被告
    審理違章成立，乃併課當年度營利事業所得稅，核定補徵稅
    額82, 080元。原告不服，主張已補提示兩份承租人出具之
    切結書，請查重新查核之事實，有原告85年度營利事業所得
    稅結算申報書、被告就原告85年度營利事業所得稅結算申報
    之核定通知書、原告與楊金澔之租賃契約書、原告與鍾美雯
    之租賃契約書、甲○○談話筆錄、原告原負責人鍾漢東北機
    組之調查筆錄、調查局北機組之調查筆錄及依扣押物編號
    011之1租賃契約編製原告涉嫌逃漏租賃明細表，原告申請復
    查書等各附原處分卷足稽，足堪認為真實。兩造爭執重點在
    ：原告是否有漏報85年度對承租人楊金澔及鍾美霞之「租賃
    收入」共576,000元，致短漏報所得額328,320元？經查：
    1.原告與訴外人楊金澔及鍾美雯訂立租賃契約（與楊金澔租
      期自85年10月1日起至91年9月30日止，每月收取租金11
      萬元；與鍾美雯租期，自84年10月1日起至89年9月30日止
      ，每月收取租金5萬5千元）約定每月收取租金11萬元及5
      萬5千元之事實，分別有該等二份租賃契約書各附原處分
      卷足稽，審諸該等租賃契約書頭銜、落款及內容，均與一
      般正常之租賃契約書形式無異，均無草約之記載或保留條
      款之約定，難認上開二份租約係所謂租賃草約書，原告主
      張該等契約書僅係租賃草約而已，自有疑義。
    2.承租人楊金澔及鍾美雯固分別於88年8月26日及88年8月27
      日書立切結書附和原告說詞，然：(1)渠等切結書係前開租
      賃契約書訂立（84年8月22日及85年9月13日）2、3年後所
      書立，是否實在亦有疑義。就承租人楊金澔切結書所載：
      「．．．無法正常付租，經與翁財記股份有限公司（即原
      告）協議於86年12月底以現金一次支付翁財記股份有限公
      司，且開立發票．．．，金額為六十萬元為支付憑證，．
      ．．」(2)經與原告提示中國信託商業銀行活期存摺
      86.11.17 $300,000元及第一商業銀行活期存摺86.11.06
      $300,000元，與楊金澔前開切結書所稱於86年12月底以現
      金一次支付予原告600,000元顯不相符，自難採認原告草
      約之說詞為可信。(3)此外，原告除指出均以現金交付租金
      外，並無其他具體事證足資證明資金流程，而無足證明渠
      等切結書內所述為真實，自未能逕為有利原告主張事實之
      採酌。
    3.原告原負責人鍾漢東經調查局北機組約談時，就原告公司
      逃漏楊金澔租金收入18萬元及鍾美雯租金收入396,000 元
      之明細表，亦於87.01.02簽名確認，有調查局北機組之調
      查筆錄及依扣押物編號011之1租賃契約編製原告涉嫌逃漏
      租賃明細表一份附原處分卷足徵；況卷查原告與楊金澔租
      約影本首頁右側空白行載有：「爾後租金（八十六年五月
      一日起）由承租人直接匯款至出租人帳戶。」並蓋有「甲
      ○○86.4.2」之章戳，難認係草約之約款，益見上開原告
      草約之說法無法採信。
    4.是原告85年度之對楊金澔之租金收入，依租約約定每月應
      為11萬元無訛，據之，原告該年度即有33萬元之收入，卻
      僅以每月5萬元，計15萬元租金收入列報，統一發票等附
      卷可稽，其漏報18萬元，至為明確；至鍾美雯部分，原告
      於84年8月22日與承租人鍾美雯，租期自84年10月1日起至
      89年9月30日止，每月收取租金5萬3千元，85年度原告計
      收取63萬6千元租金，惟原告每月只開立2萬元統一發票1
      年合計24萬元，經扣除已開立統一發票部分，85年度短漏
      報租賃收入計396,000元，合計漏報租賃收入576,000元之
      行為，洵堪認定。
    5.原告固委請其管理部經理甲○○（現代表人）至被告處說
      明並作成談話筆錄，其所述內容，核與查證之事實未符，
      自屬無足憑採。所稱與鍾美雯訂立之後約，承租地址為桃
      園市○○路○段107號，與原告所稱草約之承租地址為桃園
      市○○路○段107號1樓，地下室2號停車位及桃園市○○ 街
      11之3號不同，自未能混為一談。另被告以北區國稅桃縣
      一字第0920001534號函通知鍾美雯於92年1月20日上午提
      示與原告承租房屋之相關帳簿、憑證備查，有雙掛號回執
      一份附案可稽，惟鍾君迄未提示供核，事有蹊蹺，亦可見
      一般。
    6.末查原告85年度短漏報系爭租賃收入576,000元，有租賃
      契約、統一發票等附卷可稽，並經原告之負責人翁漢東於
      依扣押物編號011之1租賃契約編製原告涉嫌逃漏租賃明細
      表親自簽名確認，該表已詳載原告等逃漏租賃之明細，並
      無查扣之資料確為存放在何處之記載或文字，原告主張所
      簽係確認當時查扣之資料存放在原告之處等云，顯係事後
      卸責之詞，無足憑信。
   (三)從而，被告以原告85年度營利事業所得稅結算申報，經二
     單位會同審查搜索查扣之相關帳證，查獲原告漏報租賃收
     入576,000元，致短漏報所得額328,320元（本件原核誤按
     個人租賃所得核課，扣除43%必要費用計得，基於依行政法
     院判例62判298號釋示，不得為更不利之決定，維持原核定
     ），案經被告審理違章成立，乃核定補徵稅額82,080元，
    並無違誤，復查及訴願決定予以維持，亦無不合，原告徒執
    前詞，訴請撤銷，為無理由，應予駁回。
三、罰鍰部分：
  (一)按「納稅義務人已依本法辦理結算申報，但對依本法規定應
    申報課稅之所得額有漏報或短報情事者，處以所漏稅額兩倍
    以下之罰鍰。」為行為時所得稅法第110條第1項所明定。
  (二)本件原告85年度營利事業所得稅結算申報，涉嫌短漏報租賃
    收入576,000元，致短漏報所得額328,320元，違章事證明確
    ，業如前述，被告乃依所得稅法第110條第1項規定，按所漏
    稅額處1倍之罰鍰計82,000元（計至百元止），復查及訴願
    決定遞予維持，揆諸首揭規定，並無不合。原告仍執前詞爭
    執，難認為有理由，本部分原處分、復查及訴願決定亦應予
    以維持。
四、又本件待證事實已明，兩造其餘之攻擊防禦方法，無庸一一
    論斷，併予敘明。
據上論結，本件原告之訴為無理由，爰依行政訴訟法第98條第3
項前段、236條，判決如主文。
中　　華　　民　　國　　94　　年　 　4　　月　 29  　 日
                 臺 北 高 等 行 政 法 院   第 六 庭
      　　　　　　　　　　　　　　　　法　官　陳  鴻  斌
上為正本係照原本作成。
本件以訴訟事件所涉及之法律見解具有原則性者為限，始得於本
判決送達後20日內向本院提出上訴狀並表明上訴理由，如已於本
判決宣示後送達前提起上訴者，應於判決送達後20日內補具上訴
理由（均按他造人數附繕本），且經最高行政法院許可後方得上
訴。
中　　華　　民　　國　   94    年  　4  　月  　29　　日
                                      書記官  蔡  逸  萱
